臺灣高等法院刑事判決
111年度上訴字第1312號
上  訴  人  臺灣士林地方檢察署檢察官
被      告  王○○


上列上訴人因被告家暴傷害等案件，不服臺灣士林地方法院110
年度訴字第468號，中華民國110年12月28日第一審判決（起訴案
號：臺灣士林地方檢察署110年度偵字第12097號），提起上訴，
本院判決如下：
    主  文
上訴駁回。
    事  實
一、王○○與蘇○○原為配偶關係，於民國110年3月4日兩願離婚，2
    人間具有家庭暴力防治法第3條第1款之家庭成員關係。王○○
    曾對蘇○○實施家庭暴力之行為，經原審法院於109年12月2日
    以109年度家護字第783號核發民事通常保護令（下稱本案保
    護令），裁定令其不得對蘇○○實施身體上不法侵害行為、不
    得直接或間接對於蘇○○為騷擾之聯絡行為，保護令有效期間
    為1年2月。詎王○○明知上開保護令之內容，竟仍基於傷害及
    違反保護令之犯意，於該保護令有效期間內之於110年2月10
    日凌晨0時43分許，在臺北市○○區○○街00巷0弄0號0樓住處，
    因細故與蘇○○發生爭執後，徒手掌摑蘇○○臉部，蘇○○因此報
    警，而於其開門之際，王○○承前傷害犯意，推蘇○○出門而撞
    上牆面，致其受有右臉頰壓痛、右下唇0.5公分×0.5公分擦
    傷、右手腕6公分×3公分擦傷等傷害，而違反上開保護令。
二、案經蘇○○訴由臺北市政府警察局○○分局移請臺灣士林地方檢
    察署檢察官偵查起訴。
　　理    由
壹、證據能力
　　按被告以外之人於審判外之言詞或書面陳述，除法律有規定
    者外，不得作為證據。惟按被告以外之人，於審判外之陳述
    ，雖不符刑事訴訟法第159 條之1 至第159 條之4 之規定，
    而經當事人於審判程序同意作為證據，法院審酌該言詞陳述
    或書面陳述作成時之情況，認為適當者亦得為證據。又當事
    人、代理人或辯護人於法院調查證據時，知有第159條第1項
    不得為證據之情形，而未於言詞辯論終結前聲明異議者，視
    為有前項之同意。刑事訴訟法第159 條之5 第1 項、第2項
    定有明文。本案所涉被告以外之人於審判外所為之陳述及所
    製作之文書，檢察官、被告王○○均未於言詞辯論終結前聲明
    異議，爭執其證據能力，且本院審酌結果，認該證據資料製
    作時之情況，尚無違法不當及證明力明顯過低之瑕疵，以之
    作為證據應屬適當，依上開規定，認該等供述證據均具證據
    能力。又卷內之文書證據，亦無刑事訴訟法第159條之4 之
    顯有不可信之情況與不得作為證據之情形，本院審酌上開證
    據資料製作時之情況，尚無違法不當及證明力明顯過低之瑕
    疵，亦認為以之作為證據應屬適當，是依刑事訴訟法第159 
    條至第159 條之5 規定，所引用之卷證所有證據，如下揭所
    示均有證據能力，合先敘明。
貳、認定事實所憑證據及理由
    訊據被告雖坦認告訴人蘇○○之傷處為其造成，然矢口否認有
    何上開傷害之犯行，辯稱：伊並非有意毆打蘇○○，是蘇○○拉
    住伊，伊為了甩開她而不小心揮到她云云。經查：
一、被告與告訴人原為配偶，被告曾因對告訴人實施家庭暴力行
    為，經原審法院於109年12月2日核發本案保護令，命被告不
    得對告訴人實施身體或精神上不法侵害之行為，亦不得直接
    或間接對於告訴人為騷擾之聯絡行為，該保護令有效期間1
    年2月，被告經員警於109年12月8日面訪告知而悉該保護令
    效期及記載內容等情，業據被告坦承在卷（偵影卷第9頁、
    原審卷第73頁），並有本案保護令、臺北市政府警察局○○分
    局保護令執行紀錄表等影本各1份在卷可稽（偵卷第28頁至
    第29頁、第31頁），此部分事實首堪認定。
二、被告於上開時地傷害告訴人之經過，業據證人即告訴人於前
    案警詢、本案警詢、偵查及原審審理中均證稱：110年2月10
    日凌晨0時43分，在大興街住處，被告懷疑我有外遇，我們
    就發生口角，被告在房間拿酒潑我，我有回擊，我把他的手
    撥掉，他也揮過來，一巴掌打我右臉頰，我臉很紅又痛，我
    躲在房間内並將房門反鎖，並打電話傳簡訊叫我朋友林琬玲
    報警，我自己也有打110報警。我以為警方來了，就去開門
    ，被告便動手將我推出家門外，我右手肘整個撞上樓梯間的
    牆壁，導致我右手腕受傷，警方到場後有制止我們雙方等語
    （偵影卷第20頁至第21頁、偵卷第19頁至第21頁、第44頁至
    第46頁、原審卷第59頁至第63頁、第67頁），而告訴人於11
    0年2月10日至振興醫療財團法人振興醫院就診，經診斷結果
    其受有右臉頰壓痛、右下唇0.5公分×0.5公分擦傷、右手腕6
    公分×3公分擦傷，有該院受理家庭暴力事件驗傷診斷書1紙
    、傷勢照片2張存卷可參（偵影卷第30頁、偵卷第26頁至第2
    7頁），核與告訴人前開所述其受傷之部位及經過互相吻合
    。
三、復被告坦承於上開時地有因懷疑告訴人外遇而與告訴人口角
    ，雙方互相推擠，並有推到告訴人，告訴人以為其打她，對
    告訴人表示驗傷之傷勢是衝突過程造成表示無意見等情（偵
    卷第48頁、原審卷第29頁）；徵之告訴人於當日0時43分5秒
    報警，並傳訊「他說要對質啊 我說來啊」、「他就打我」
    、「他還叫我現在跟他道歉」、「一直罵我」，「警察要多
    久」、「你趕快幫我問警察要多久」、「你幫我打過去」、
    「快點  他一直敲門」、「我好害怕」等語與其友人，警方
    並於同日凌晨0時59分到場處理，有臺北市政府警察局○○分
    局○○派出所110報案紀錄單、對話紀錄各1份附卷可稽（偵卷
    第32頁至第33頁、第50頁至第54頁），亦與告訴人陳稱因遭
    被告傷害而尋求警方、友人之保護與協助一節相合，足認告
    訴人證稱被告於上開時地，因懷疑告訴人外遇，因而心生不
    滿徒手掌摑告訴人，經告訴人報警處理而開門之際，被告復
    推告訴人出門而撞上牆面，致其受有前開傷害，而違反保護
    令等證言並未刻意誇大渲染，應與事實相符。
四、綜上，本件事證明確，被告所辯應屬卸責之詞，不足採信，
    犯行堪以認定，應依法論科。
參、論罪
一、按家庭暴力防治法所稱之「家庭暴力」，係指家庭成員間實
    施身體、精神或經濟上之騷擾、控制、脅迫或其他不法侵害
    之行為；同法所稱之「家庭暴力罪」者，指家庭成員間故意
    實施家庭暴力行為而成立其他法律所規定之犯罪，家庭暴力
    防治法第2條第1款、第2款分別定有明文。查被告於本件行
    為時為告訴人之配偶，二人間具有家庭暴力防治法第3條第1
    款所定之家庭成員關係。而被告以前開方式對告訴人為傷害
    行為，核屬家庭成員間實施身體上不法侵害之行為，而被告
    明知法院依家庭暴力防治法所為之裁定，竟仍以前開方式違
    反該民事通常保護令，是核被告所為，係犯刑法第277條第1
    項之傷害罪及家庭暴力防治法第61條第1款之違反保護令罪
    。被告所為傷害犯行屬家庭暴力防治法第2條第2款之家庭暴
    力罪，惟因家庭暴力防治法之上開條文並無罰則規定，是以
    此部分犯行仍依刑法之規定予以論罪科刑。檢察官未敘及被
    告涉及家庭暴力罪，又漏未起訴被告違反保護令之犯行，惟
    前者亦為起訴效力所及，後者則與其傷害犯行具有想像競合
    犯之一罪關係，詳如後述，本院並告知被告所涉及之法律條
    文，自均得併予審理。
二、被告就於密切接近之時、地所為數傷害、違反保護令舉動，
    主觀上係基於單一犯意，應各合為包括之接續一行為予以評
    價。被告係以一行為同時觸犯上開二罪名，為想像競合犯，
    應依刑法第55條規定，從一重之傷害罪處斷。
肆、駁回上訴之理由
一、原審詳查後，認被告上開犯行明確，適用刑法家庭暴力防治
    法第61條第1款，刑法第11條前段、第277條第1項、第55條
    前段、第41條第1項前段，刑法施行法第1條之1第1項，並審
    酌被告於本件行為時為告訴人之配偶，且明知告訴人已有保
    護令，仍以前開方式傷害告訴人，又被告犯後供詞避重就輕
    ，未能與告訴人和解，經告訴人請求從重量刑之意見（原審
    卷第73頁），兼衡告訴人傷勢、被告五專肄業之教育程度、
    已與告訴人離婚、為業務、月薪約新臺幣（下同）6萬元之
    家庭生活狀況（原審卷第72頁）等一切情狀，量處拘役30日
    ，併諭知易科罰金之折算標準為1千元折算1日。核其認事用
    法並無違誤，量刑亦屬妥適，應予維持。
二、檢察官上訴意旨以：本案被告矢口否認犯行，未與告訴人達
    成和解，亦未曾表示任何歉意，甚而曾以複合為由要求告訴
    人於偵查時為有利於被告之不實陳述，犯後態度實屬不佳，
    又被告明知是時有本案保護令存在，仍出手毆打告訴人，甚
    至騷擾告訴人生活，原審判決未察及此，僅判處拘役30日，
    如易科罰金，以1千元折算1日，量刑過輕，請予撤銷原判決
    ，而為適法判決等語。　　
三、按刑之量定，為求個案裁判之妥當性，法律賦予法院裁量之
    權，量刑輕重，屬為裁判之事實審法院得依職權自由裁量之
    事項，苟其量刑已以行為人之責任為基礎，並斟酌刑法第57
    條各款所列情狀，在法定刑度內，酌量科刑，如無偏執一端
    ，致明顯失出失入情形，上級審法院即不得單就量刑部分遽
    指為不當或違法。又量刑之輕重，係屬事實審法院得依職權
    自由裁量之事項，苟於量刑時，已依行為人之責任為基礎，
    並斟酌刑法第57條各款所列情狀，而未逾越法定範圍，又未
    濫用其職權，即不得遽指為違法（最高法院72年台上字第66
    96號判決要旨參照）。本件原審就被告量刑之責任基礎，已
    於原判決理由中詳為說明，並審酌本件犯罪之情節、被告家
    庭經濟狀況等一切情狀而為量刑，依整體觀察，本院認原審
    量刑尚屬妥適。本件被告於本院審理中並未否認造成告訴人
    傷害，且表示願意賠償3萬元，然告訴人表示希望被告知錯
    ，不要用錢敷衍等語（見本院卷第62頁），堪認二造無法達
    成和解係因對和解條件無法達成一致，而非被告無賠償之意
    ，難認被告犯後態度不佳。另參諸告訴人傷處為「右臉頰壓
    痛、右下唇0.5公分×0.5公分擦傷、右手腕6公分×3公分擦傷
    。」，幸未受有大型撕裂傷、骨折等傷害，堪認被告造成損
    害非鉅。檢察官指摘被告犯後態度不佳，原判決量刑過輕，
    請求撤銷原判，並無理由，應予駁回。
據上論斷，應依刑事訴訟法第368條，判決如主文。　　
本案經檢察官黃德松提起公訴，檢察官張嘉婷提起上訴，檢察官
朱婉綺到庭執行職務。
中　　華　　民　　國　　111 　年　　6 　　月　　29　　日
                  刑事第八庭  審判長法  官  陳世宗
                                    法　官  吳勇毅
                                    法　官  呂寧莉
以上正本證明與原本無異。
如不服本判決，應於收受送達後20日內向本院提出上訴書狀，其
未敘述上訴之理由者並得於提起上訴後20日內向本院補提理由書
（均須按他造當事人之人數附繕本）「切勿逕送上級法院」。
                                    書記官  賴資旻
中　　華　　民　　國　　111 　年　　6 　　月　　29　　日